臺灣高等法院刑事判決
108年度上訴字第4044號
上  訴  人  
即  被  告  詹志傑  


上列上訴人因詐欺案件，不服臺灣新竹地方法院108年度易字第8
52號，中華民國108年10月23日第一審判決（聲請簡易判決處刑
案號：臺灣新竹地方檢察署108年度偵字第7310號），提起上訴
，本院判決如下：
    主  文
原判決關於其附表編號3部分，暨定應執行刑部分，均撤銷。
詹志傑犯詐欺取財罪，處有期徒刑參月，如易科罰金，以新臺幣
壹仟元折算壹日。未扣案之犯罪所得新臺幣伍仟元沒收，於全部
或一部不能或不宜執行沒收時，追徵其價額。
其他上訴駁回。
前開撤銷改判部分與上訴駁回部分所處之刑，應執行有期徒刑柒
月，如易科罰金，以新臺幣壹仟元折算壹日。
    事  實
一、詹志傑意圖為自己不法之所有，於向不知情之友人蔡松霖借
    得中國信託商業銀行股份有限公司（下稱中信銀行）帳號00
    0- 000000000000號帳戶資料後，分別為以下行為：
  ㈠於民國107年7月1日23時30分許，見賴宥詅在Facebook網站之
    交易社團發布欲收購紅豆餅烤盤之訊息，竟基於詐欺取財之
    犯意，以Facebook網站之私人聊天訊息，向賴宥詅佯稱欲以
    新臺幣（下同）5,000元出售9成新之烤盤云云，致賴宥詅不
    疑有他、陷於錯誤，誤信詹志傑確有販售該商品之意思，於
    107年7月4日凌晨1時26分許（聲請簡易判決處刑書誤載為7
    月3日21時43分許），透過網路轉帳5,000元至上開蔡松霖所
    有之中信銀行帳戶。
  ㈡於107年7月4日8時許，見江文正在Facebook網站之交易社團
    發布欲收購熱壓吐司機之訊息，竟基於詐欺取財之犯意，以
    Facebook網站之私人聊天訊息，向江文正佯稱欲以5,000元
    出售熱壓吐司機云云，致江文正不疑有他、陷於錯誤，誤信
    詹志傑確有販售該商品之意思，於同日9時17分許，網路轉
    帳5,000元至上開蔡松霖所有之中信銀行帳戶。
  ㈢於107年7月4日9時許，見廖文煌有購買熱壓吐司機之意願，
    竟基於詐欺取財之犯意，以Facebook網站之私人聊天訊息，
    向廖文煌佯稱欲以5,000元出售熱壓吐司機云云，致廖文煌
    不疑有他、陷於錯誤，誤信詹志傑確有販售該商品之意思，
    並依詹志傑指示，於同日14時53分許，轉帳5,000元至上開
    蔡松霖所有之中信銀行帳戶。
    理  由
壹、程序方面
一、按被告於第二審經合法傳喚無正當之理由不到庭者，得不待
    其陳述，逕行判決，刑事訴訟法第371 條定有明文，此係因
    被告已於第一審程序到庭陳述，並針對事實及法律為辯論，
    應認已相當程度保障被告到庭行使訴訟權，如被告於第二審
    經合法傳喚無正當之理由不到庭，為避免訴訟程序延宕，期
    能符合訴訟經濟之要求，並兼顧被告訴訟權之保障，除被告
    於上訴書狀內已為與第一審不同之陳述外，應解為被告係放
    棄在第二審程序中為與第一審相異之主張，而默示同意於第
    二審程序中，逕引用其在第一審所為相同之事實及法律主張
    。從而，針對被告以外之人於審判外之陳述，倘被告於第一
    審程序中已依刑事訴訟法第159 條之5 規定，為同意或經認
    定為默示同意作為證據，嗣被告於第二審經合法傳喚不到庭
    ，並經法院依法逕行判決，揆諸前揭說明，自應認被告於第
    二審程序中，就前開審判外之陳述，仍採取與第一審相同之
    同意或默示同意。次按被告以外之人於審判外之陳述，雖不
    符刑事訴訟法第159 條之1 至第159 條之4 之規定，然經當
    事人於審判程序同意作為證據，法院審酌該言詞陳述或書面
    陳述作成時之情況，認為適當者，亦得為證據；當事人、代
    理人或辯護人於法院調查證據時，知有刑事訴訟法第159條
    第1 項不得為證據之情形，而未於言詞辯論終結前聲明異議
    者，視為有前項之同意，刑事訴訟法第159 條之5 定有明文
    。經查，檢察官於本院審判程序中對本案之供述證據均不爭
    執其證據能力（本院卷第144、145頁）；而上訴人即被告詹
    志傑（下稱被告）於原審對證據能力均表示沒有意見，復於
    上訴理由狀內僅爭執量刑過重，未就證據能力表示意見。再
    於本院審判時經合法傳喚無正當理由未到庭，而未對證據能
    力表示意見，經本院審酌本案供述證據資料作成時之情況，
    核無違法取證或其他瑕疵，證明力亦無明顯過低之情形，認
    為以之作為證據為適當，依刑事訴訟法第159 條之5 規定，
    自均得作為證據。
二、至於非供述證據部分，檢察官於本院均不爭執其證據能力，
    被告於原審亦不爭執其證據能力，復均查無違反法定程序取
    得或其他不得作為證據之情形，且經本院於審理期日提示予
    檢察官而為合法調查，應認均有證據能力。
貳、實體方面
一、認定犯罪事實所憑證據及理由
    被告經本院合法傳喚無正當理由未到庭，而上揭犯罪事實，
    業據被告於原審及本院上訴理由狀內均坦承不諱（原審易字
    第852號卷第42頁、本院卷第27頁），核與證人蔡松霖於偵
    查中之證述、證人即告訴人賴宥詅、江文正、證人即被害人
    廖文煌於警詢中之證述大致相符，並有告訴人賴宥詅、江文
    正之手機轉帳畫面照片及Facebook網站對話紀錄、被害人廖
    文煌之中信銀行自動櫃員機交易明細表及Facebook網站對話
    紀錄足憑附卷。足認被告之前揭任意性自白，核與事實相符
    ，堪予採信。從而，本案事證明確，被告前揭普通詐欺取財
    之犯行（共3次），均堪以認定，均應依法論科。
二、論罪科刑
  ㈠核被告詹志傑就犯罪事實欄一、㈠、㈡、㈢所為，均係犯刑法第
    339條第1項詐欺取財罪。
  ㈡被告就犯罪事實欄一、㈠、㈡、㈢所為之詐欺行為，因其施用詐
    術之對象各異，所侵害個人財產法益，自有所不同，是其對
    不同之被害人詐欺取財及加重詐欺犯行間，犯意各別，行為
    互殊，應分論併罰。
三、本院之判斷
  ㈠撤銷改判部分（即附表編號3部分）
    原審認被告如附表編號3所示犯行罪證明確，予以論罪科刑
    ，固非無見。惟查：
  1.原審就事實欄一、㈢部分，認被告在其所加入FACEBOOK交易
    社團內張貼販售熱壓吐司機之訊息內容，而認被告所為係犯
    刑法第339條之4第1項第3款以網際網路對公眾散布而犯詐欺
    取財罪並變更檢察官起訴法條（刑法第339條第1項之詐欺取
    財罪）。然按刑法第339 條之4 第1 項第3 款規定：「犯第
    339條詐欺罪而有下列情形之一者，處1年以上7年以下有期
    徒刑，得併科100萬元以下罰金：…㈢以廣播電視、電子通訊
    、網際網路或其他媒體等傳播工具，對公眾散布而犯之。」
    ，觀其立法理由，係考量現今以電信、網路等傳播方式，同
    時或長期對社會不特定多數之公眾發送訊息施以詐術，往往
    造成廣大民眾受騙，此一不特定、多數性詐欺行為類型，其
    侵害社會程度及影響層面均較普通詐欺行為嚴重，有加重處
    罰之必要，爰定為第三款之加重處罰事由。」申言之，係因
    以廣播電視、電子通訊、網際網路或其他媒體等傳播工具，
    對公眾散布而犯之，將導致不特定人或多數人於閱聽見聞後
    ，有受詐騙之虞，可能造成之侵害社會程度及影響層面均較
    鉅，爰增訂上開加重處罰之詐欺類型犯罪。故倘行為人有以
    上開傳播工具，對於不特定人或多數人散布不實訊息，以招
    徠民眾，進而遂行詐欺行為，即已具備上開加重詐欺罪之構
    成要件。倘係行為人見貼文有機可乘，進而與被害人私訊聯
    繫，施用詐術，則僅該當普通詐欺罪，尚與其所為是否該當
    刑法第339 條之4 第1 項第3 款罪名之構成要件無涉。查證
    人廖文煌雖於原審中證述：係被告先於交易社團內張貼販賣
    熱壓吐司機之訊息內容，其再向被告私訊購買等語，並經被
    告當場予以肯認，有原審訊問筆錄在卷（原審第864卷號55
    、56頁）可佐，惟本件被害人廖文煌及檢察官均未提出被告
    當時在交易社團內所刊登散布之販售熱壓吐司機之不實相關
    貼文，而觀卷附之證人廖文煌所提出之Facebook對話記錄（
    前揭偵字第9471號卷第33至35頁反面），亦僅係被害人與林
    惠心（被告借用之名義）私人對話內容。再者，被告是否有
    以網際網路對於不特定人或多數人散布不實訊息，係屬加重
    詐欺罪之構成要件，就被告係如何散布不實之販賣內容作為
    施行詐術之手段，因缺乏客觀事證可以補強佐證，本院認此
    部分仍尚難遽依告訴人之單方指訴，而以刑法第339 條之4 
    第1 項第3 款之罪名相繩。是本件被告僅構成第339 條第1 
    項之普通詐欺罪，原審認被告應論以刑法之加重詐欺罪嫌，
    而依法變更檢察官起訴法條而論罪，顯有未洽。被告上訴請
    求輕判云云，雖無理由，然原判決既有前開可議之處，自應
    由本院將原判決該部分暨定應執行刑部分均撤銷。
  2.爰以行為人之責任為基礎，審酌被告現尚涉犯多件詐欺取財
    案件由原審法院審理中，此有本院被告前案紀錄表1份附卷
    可佐，難認其素行良好，又被告正值青年，竟不思正途取得
    財物，藉由Facebook之通訊軟體，對特定人為不實交易訊息
    ，以詐取他人金錢及獲得不法財產利益，造成他人財產損害
    及社會買賣交易之互信基礎破毀，且迄今未能實際賠償本案
    被害人廖文煌之損失，所為應予責難，惟念及被告犯後自始
    坦承犯行，兼衡被告自陳國中肄業之智識程度，未婚，無子
    女，之前以在瀝青場、砂石場開挖土機及場內作業為業，每
    月薪資約2萬多元，無需扶養家人之生活狀況等一切情狀，
    量處如主文第2項所示之刑，並諭知易科罰金之折算標準。
    至沒收部分說明如下：按犯罪所得，屬於犯罪行為人者，沒
    收之；於全部或一部不能沒收或不宜執行沒收時，追徵其價
    額，刑法第38條之1第1項前段、第3項定有明文。查被告就
    本案事實欄一、㈢所為詐欺取財犯行，係向被害人廖文煌詐
    得5,000元，屬犯罪所得，且未據扣案，應依刑法第38條之1
    第1項前段、第3項規定，宣告沒收之，並於全部或一部不能
    沒收或不宜執行沒收時，追徵其價額。
  ㈡上訴駁回部分（即附表編號1、2部分）
    原審認被告如附表編號1、2所示之犯行罪證明確，依刑法第
    339條第1項、第41條第1項前段、第38條之1第1項前段、第3
    項之規定，審酌被告前有竊盜、違反槍砲彈藥刀械管制條例
    前科，且現尚涉犯多件詐欺取財案件由原審法院審理中，此
    有本院被告前案紀錄表1份附卷可佐，確難認其素行良好，
    被告正值青年，竟不思正途取得財物，利用網際網路向公眾
    散布及對特定人為不實交易訊息，以詐取他人金錢及獲得不
    法財產利益，造成他人財產損害及社會買賣交易之互信基礎
    破毀，且迄今未能實際賠償本案告訴人之損失，所為應予責
    難，惟念及被告犯後自始坦承犯行，兼衡被告自陳國中肄業
    之智識程度，未婚，無子女，之前以在瀝青場、砂石場開挖
    土機及場內作業為業，每月薪資約2萬多元，無需扶養家人
    之生活狀況等一切情狀，分別量處有期徒刑各3月，並均諭
    知易科罰金之折算標準。並就未扣案之犯罪所得，各諭知50
    00元沒收，於全部或一部不能或不宜執行沒收時，追徵其價
    額。原審就附表編號1、2部分，認事用法，均核無不合，量
    刑亦屬妥適，宣告沒收亦合於規定。被告迄今未與告訴人賴
    宥詅、江文正和解，其上訴意旨，仍執前詞，圖求輕判云云
    ，惟原判決關於如附表編號1、2所示各罪之科刑部分，業於
    理由內具體說明其審酌之根據及理由，顯係基於行為人之責
    任為基礎，斟酌刑法第57條所列情狀，而為刑之量定，既未
    逾越法定刑度，亦無偏執一端致明顯失出失入之違法或不當
    ，難謂有何量刑過重。被告猶執前詞上訴，指摘原判決此部
    分量刑不當，為無理由，應予駁回。
四、定應執行刑
    本件被告犯如附表所示3罪，均屬詐欺取財罪，觀其犯罪類
    型、行為態樣、動機、手段均相同，所侵害者均非具有不可
    替代性、不可回復性之個人法益，責任非難重複之程度較高
    ，復審酌本案一切情狀而為整體之非難評價後，就被告撤銷
    改判（即附表編號3所示）部分及上訴駁回（即附表編號1、
    2所示）部分所處之有期徒刑，定其應執行之刑如主文第5項
    所示，並諭知易科罰金之折算標準。
五、被告經合法傳喚無正當理由未到庭，爰不待其陳述，逕行判
    決。    
據上論斷，應依刑事訴訟法第371條、第368條、第369條第1項前
段、第364條、第299條第1項前段，刑法第339條第1項、第41條
第1項前段、第8項、第51條第5款、第38條之1第1項前段、第3項
，判決如主文。
本案經檢察官劉得為提起公訴，檢察官劉斐玲到庭執行職務。
中    華    民    國   109    年    3     月    10    日
                  刑事第十一庭  審判長法  官  楊力進
                                      法  官  雷淑雯 
                                      法  官  許文章
以上正本證明與原本無異。
被告不得上訴。
檢察官就加重詐欺罪部分，如不服本判決，應於收受送達後20日
內向本院提出上訴書狀，其未敘述上訴之理由者並得於提起上訴
後20日內向本院補提理由書（均須按他造當事人之人數附繕本）
「切勿逕送上級法院」。
                                      書記官  范家瑜
中    華    民    國    109   年    3     月    10    日
附錄本案論罪科刑法條全文：
刑法第339條第1項
意圖為自己或第三人不法之所有，以詐術使人將本人或第三人之
物交付者，處五年以下有期徒刑、拘役或科或併科五十萬元以下
罰金。
以前項方法得財產上不法之利益或使第三人得之者，亦同。前二
項之未遂犯罰之。

附表
編號 犯罪事實 告訴人 （被害人） 原審判決主文罪名及宣告刑暨沒收 本院判決主文罪名及宣告刑暨沒收欄 1 如犯罪事實欄一(一) 賴宥詅 詹志傑犯詐欺取財罪，處有期徒刑參月，如易科罰金，以新臺幣壹仟元折算壹日。未扣案之犯罪所得新臺幣伍仟元沒收，於全部或一部不能或不宜執行沒收時，追徵其價額。 上訴駁回。 2 如犯罪事實欄一(二) 江文正 詹志傑犯詐欺取財罪，處有期徒刑參月，如易科罰金，以新臺幣壹仟元折算壹日。未扣案之犯罪所得新臺幣伍仟元沒收，於全部或一部不能或不宜執行沒收時，追徵其價額。 上訴駁回。 3 如犯罪事實欄一(三) 廖文煌 詹志傑以網際網路對公眾散布而犯詐欺取財罪，處有期徒刑壹年貳月。未扣案之犯罪所得新臺幣伍仟元沒收，於全部或一部不能或不宜執行沒收時，追徵其價額。 詹志傑犯詐欺取財罪，處有期徒刑參月，如易科罰金，以新臺幣壹仟元折算壹日。未扣案之犯罪所得新臺幣伍仟元沒收，於全部或一部不能或不宜執行沒收時，追徵其價額。